【裁判字號】    97,交簡上,2
【裁判日期】    970324
【裁判案由】    過失傷害
【裁判全文】
臺灣板橋地方法院刑事判決             97年度交簡上字第2號
上  訴  人
即  被  告  甲○○
上列上訴人即被告因過失傷害案件，不服本院96年度交簡字第16
32號中華民國96年11月20日第一審判決（聲請簡易判決處刑案號
：96年度偵字第15159 號），提起上訴，本院管轄之第二審合議
庭判決如下：
    主  文
上訴駁回。
    事  實
一、甲○○於民國95年10月16日下午5 時54分許，騎乘車牌號碼
    JUG-318 號重型機車，在臺北縣樹林市○○街○ 段251 號路
    邊起駛，擬穿越保安街南向車道（往板橋方向）至對向車道
    （北向，往迴龍方向），本應注意在遵行車道內行駛，並讓
    行進中之車輛優先通行，而當時天候晴，有暮光，柏油路面
    乾燥，無缺陷，無障礙物，視距良好，並無不能注意之情事
    ，竟疏於注意，貿然自路邊起駛，朝東北方逆向穿越保安街
    南向車道。適乙○○騎乘車牌號碼K6M-765 號重型機車搭載
    丙○○，沿保安街南向車道駛抵該處，甲○○見狀，復未注
    意讓行，繼續前行穿越道路，致乙○○閃避後，仍在保安街
    253 號前行車分向線處，與甲○○騎乘之機車發生碰撞而倒
    地，丙○○因而受有頭部外傷合併臉部擦傷，腕及手挫傷合
    併舟狀骨閉鎖性骨折、左上側門牙脫落、正中2 顆門牙搖動
    移位、牙齦撕裂、左上臉頰腫脹等傷害。甲○○肇事後，於
    尚不知何人肇事之臺北縣政府警察局樹林分局交通分隊警員
    據報前往醫院處理時，當場承認為肇事人。
二、案經丙○○訴由臺灣板橋地方法院檢察署檢察官偵查後聲請
    簡易判決處刑。
    理  由
一、訊據被告甲○○矢口否認有何過失傷害犯行，辯稱：伊起駛
    前已注意確認左方無來車，乃乙○○超速行駛，復未禮讓已
    進入車道之被告先行，致煞車不及，撞擊被告騎乘之機車，
    且告訴人丙○○於車禍發生時，未見其口、齒部位受傷，延
    至4 日後，始稱牙齒脫落、鬆動，自與本件交通事故無涉云
    云。經查：
  (一)被告於95年10月16日下午5 時54分許，騎乘車號JUG-318 號
    重型機車，在臺北縣樹林市○○街○ 段251 號前路邊起駛，
    朝東北方穿越保安街南向車道，適乙○○騎乘車號K6M-765
    號重型機車搭載告訴人沿保安街南向車道駛抵，因不及閃避
    ，在保安街253 號前行車方向線處，與被告騎乘之機車發生
    碰撞之事實，業據被告於警詢及本院審理時坦承不諱，核與
    證人乙○○於本院審理時具結證述之情節大致相符，且有道
    路交通事故調查報告表及現場圖、採證照片14幀附卷可資佐
    證，俱徵被告此部分自白與事實相符。上開事實，應堪認定
    。
  (二)按汽車在未劃設慢車道之雙向二車道行駛時，均應在遵行車
    道內行駛，起駛前應顯示方向燈，注意前後左右有無障礙或
    車輛行人，並應讓行進中之車輛行人優先通行，道路交通安
    全規則第97條第1 項第1 款、第89條第1 項第6 款分別定有
    明文，此為汽車駕駛人應盡之注意義務。而依卷附道路交通
    事故調查報告表之記載，本件交通事故發生時，天候晴，有
    暮光，柏油路面乾燥，無缺陷，無障礙物，視距良好，當無
    不能注意之情事。被告騎乘機車在保安街南向車道路邊起駛
    ，本應遵行行車方向往南行駛，再於適當處所迴轉至對向車
    道，詎被告無視該車道行車方向，逕朝東北方穿越之，已與
    道路交通安全規則第97條第1 項第1 款之規定有違。再者，
    被告於警詢時供承：「…我要起駛時，我有先看左邊車道上
    有無來車，未發現有來車，於是我將機車切入車道要左轉至
    板橋往迴龍方向的車道，才剛進入往板橋方向的車道時，由
    我機車左側有一部機車（K6M- 765）很快的行駛過來，雙方
    車輛發生碰撞而肇事。」、「發現對方時距離10公尺左右。
    」等語（見臺灣板橋地方法院檢察署96年度他字第2249號偵
    查卷宗第17頁）；被告騎乘機車甫進入保安街南向車道，即
    見10公尺外乙○○騎乘機車駛近，應即暫停，讓行進中之車
    輛通過，竟捨此不尤，搶先穿越道路，當有可咎之失。本件
    交通事故經鑑定結果，亦認被告駕駛重型機車，路邊起駛斜
    穿道路，未讓車道上行駛中車輛先行，為肇事原因，有臺灣
    省臺北縣區車輛行車事故鑑定委員會北縣鑑字第951839號鑑
    定意見書在卷足稽，其過失行為，至為灼然。
  (三)又告訴人因本件交通事故受有頭部外傷合併臉部擦傷、腕及
    手挫傷合併舟狀骨閉鎖性骨折、左上側門牙脫落、正中2 顆
    門牙搖動移位、牙齦撕裂、左上臉頰腫脹等傷害，業據告訴
    人於本院審理時具結證述：「左邊的臉有擦傷，左手打石膏
    ，當時嘴巴裏面都是血，無法講話，門牙脫落。」、「（問
    ：牙齒的傷勢如何？）我當時有照X 光，牙根的部分好像有
    怎麼樣，但我不知道實際狀況，大門牙兩顆鬆動，已經推回
    去了，左側小門牙已經掉落。」等語無訛，經本院當庭勘驗
    ，其左上側門牙完全脫落（以上見本院97年3 月3 日審判筆
    錄），並有仁愛醫院診斷證明書、行政院衛生署基隆醫院診
    斷證明書各1 件存卷為憑。被告雖以前揭情詞置辯，然告訴
    人於95年10月20日前往行政院衛生署基隆醫院就診時，其左
    上側門牙脫落，正中2 顆門牙移位，牙齦有撕裂傷，顯係外
    力所致，而其於本件交通事故中臉部確遭擦傷，與造成牙齒
    鬆動、移位、脫落之外力、部位均屬相當，其臉部在車禍中
    遭外力撞擊，致於4 日後牙齒脫落、鬆動，並無悖於常理。
    況以告訴人正值花樣年華，實無自致門牙脫落，減損容貌外
    觀，以誣陷被告或增加其民事賠償責任之理。被告空言否認
    上情，自無可採。
  (四)至證人乙○○於本院審理時證稱：「我當時車速5 、60公里
    ，被告是突然從路邊出來，當我看到他的時候已經來不及了
    。」等語，其車速雖已逾該路段行車速限時速50公里，然其
    於本院審理時復結證稱：「（問：為何你能確定是在25公尺
    前看到被告？）我是比喻的，意思就是很近。」、「（問：
    你對25公尺有多遠有概念嗎？）大概知道，約這間法庭（即
    本院第三法庭）的長度。」等語（以上均見本院97年3 月3
    日審判筆錄）；證人乙○○在保安街南向車道上發現被告騎
    乘機車穿越道路時，與之距離客觀上相當於本院第三法庭之
    長度，約為12公尺，非其主觀認知之25公尺，參酌一般公路
    汽車煞車距離、行車速度對照表及汽車行駛距離、反應距離
    一覽表，倘乙○○依規定速限，以時速50公里之速度行駛，
    其煞車距離加計反應距離須達21.9公尺，而被告復係逆向斜
    穿道路，其行進過程同時減少乙○○可得反應、煞停之距離
    ，則乙○○依規定速限行駛，亦無法避免與被告騎乘之機車
    碰撞，是其縱有超速行駛之違規行為，尚難認與本件交通事
    故具有相當之因果關係。
  (五)綜上，被告於95年10月16日騎乘機車，在臺北縣樹林市○○
    街南向車道路邊起駛，疏未注意遵行行車方向及讓行進中乙○○騎乘之機車先行而肇事，致告訴人受傷，被告之過失及
    其過失行為與告訴人受傷結果間之相當因果關係，均臻明確
    ，被告之過失傷害犯行，堪予認定。
二、核被告所為，係犯刑法第284 條第1 項前段之過失傷害罪。
    被告肇事後，於尚不知何人肇事之臺北縣政府警察局樹林分
    局交通分隊警員前往醫院處理時，當場承認為肇事人，有臺
    北縣政府警察局樹林分局道路交通事故肇事人自首情形紀錄
    表可佐，係對於未發覺之罪自首而受裁判。原審以被告所犯
    過失傷害罪事證明確，予以論罪，並依刑法第62條前段規定
    減輕其刑，復經審酌被告之過失程度，所肇告訴人傷勢，兼
    衡被告未與告訴人和解，及其犯罪後之態度等一切情狀，量
    處拘役50日，如易科罰金，以新臺幣1000元折算1 日，並依
    中華民國九十六年罪犯減刑條例規定減為拘役25日，如易科
    罰金，以新臺幣1000元折算1 日，其認事用法，均無違誤，
    量刑亦稱妥適。上訴人即被告猶執陳詞，否認犯罪，求予撤
    銷改判，為無理由，應予駁回。末查，被告前雖未曾因故意
    犯罪受有期徒刑以上刑之宣告，有臺灣高等法院被告前案紀
    錄表在卷可供參憑，然其騎乘機車貪圖一時方便，自保安街
    南向車道路邊起駛後，朝東北方逆向穿越道路，嚴重影響其
    他用路人之權益，於見乙○○騎乘機車駛近之際，搶先通行
    ，過失情節重大，犯後不思自省，猶以「法規應當允許駕駛
    人在視線範圍內雖有行進中車輛，但位於相當距離外者，即
    得起駛斜穿道路，而責成行進中車輛注意前方欲穿越馬路者
    ，且減速禮讓其安全通過」，推諉卸責，未有絲毫悔意，如
    予以緩刑宣告暫不執行其刑，顯有欠公允，被告上訴求為緩
    刑之宣告，自非有據，附此敘明。
據上論斷，應依刑事訴訟法第455 條之1 第1 項、第3 項、第
368 條，判決如主文。
本案經檢察官張誌洋到庭執行職務。
中    華    民    國    97    年    3     月    24    日
                        臺灣板橋地方法院刑事第四庭
                            審判長法  官  許  政  賢
                                  法  官  吳  冠  霆
                                  法  官  廖  怡  貞
以上正本證明與原本無異。
不得上訴。
                                  書記官  林  惠  齡
中    華    民    國    97    年    4    月    3     日


司法院資訊處製作；財團法人民間司法改革基金會備份。
